最高法院刑事判決　　　　　　　九十四年度台非字第一四一號
　　上　訴　人　最高法院檢察署檢察總長
　　被　　　告　甲○○
　　　　　　　　　　　　10樓.
上列上訴人因被告公共危險案件，對於台灣高雄地方法院中華民
國九十三年十一月二十二日第一審刑事簡易確定判決（九十三年
度交簡字第三０九六號，聲請簡易判決處刑案號：台灣高雄地方
法院檢察署九十三年度速偵字第二０一六號），認為違背法令，
提起非常上訴，本院判決如下：
    主  文
原判決撤銷。
本件不受理。
    理　由
非常上訴理由稱：「一、按判決適用法則不當者，為違背法令，
又法院受理訴訟係不當者，其判決當然為違背法令，刑事訴訟法
第378條、第379條第5款定有明文。又按陸海空軍刑法第54條第1
項：『服用毒品、麻醉藥品、酒類或其他相類之物，不能安全駕
駛動力交通工具而駕駛者，處一年以下有期徒刑、拘役或新台幣
十萬元以下罰金。』軍事審判法第1條第1項：『現役軍人犯陸海
空軍刑法或其特別法之罪，依本法之規定追訴審判之。』準此，
現役軍人服用酒類，不能安全駕駛動力交通工具而駕駛者，應由
軍事法院審判，普通法院並無審判權。二、本件原確定判決認定
事實係：甲○○於民國93年10月29日晚上9 時許，在高雄市西子
灣餐廳飲用酒類，明知其飲酒後已達不能安全駕駛動力交通工具
之程度，仍駕駛車牌號碼ＬＬＩ－597 號重型機車離開返回其住
處，於是日晚間11時許，途經高雄市新興區○○○路與中正路口
，經警攔檢查獲，當場測得其呼氣之酒精濃度為每公升零點六零
毫克，始查悉上情等語。認被告所為係犯刑法第185條之3之公共
危險罪。三、查被告甲○○自79年1月1日即擔任職業士官，於上
開犯罪之行為時及發覺時為現役軍人，有國防部軍備局生產製造
中心第二０五廠94年1 月27日出具之在職證明書及甲○○93年度
各類所得扣繳暨免扣繳憑單各影本乙份在卷可稽，核諸首揭法律
說明，普通法院並無審判權，應依刑事訴訟法第303條第6款為不
受理判決，乃原確定判決竟為實體判決，自屬違背法令。四、案
經確定，爰依刑事訴訟法第441條、第443條提起非常上訴，以資
糾正。」等語。
本院按非常上訴，乃對於審判違背法令之確定判決所設之救濟方
法。而法院受理訴訟或不受理訴訟係不當者，其判決當然違背法
令，刑事訴訟法第三百七十九條第五款規定甚明。又軍事審判法
第一條第一項前段規定：「現役軍人犯陸海空軍刑法或其特別法
之罪，依本法之規定追訴審判之。」陸海空軍刑法第五十四條第
一項規定：「服用毒品、麻醉藥品、酒類或其他相類之物，不能
安全駕駛動力交通工具而駕駛者，處一年以下有期徒刑、拘役或
新台幣十萬元以下罰金」。故現役軍人觸犯該罪者，依陸海空軍
刑法第一條之規定，應依該法處罰，並由軍事審判機關追訴審判
。本件被告甲○○於民國九十三年十月二十九日晚上九時許，在
高雄市西子灣餐廳飲用酒類，明知其飲酒後已達於不能安全駕駛
動力交通工具之程度，仍駕駛車牌號碼ＬＬＩ－五九七號重型機
車返回其住處，於是日晚上十一時許，途經高雄市新興區○○○
路與中正路口遇警攔檢，經測試其呼氣中所含酒精濃度為每公升
０．六０毫克，經檢察官於九十三年十一月八日聲請原審以簡易
判決處刑。由原審於九十三年十一月二十二日以九十三年度交簡
字第三０九六號刑事簡易判決論處被告服用酒類，不能安全駕駛
動力交通工具而駕駛罪，酌處拘役參拾伍日，如易科罰金，以參
佰元折算壹日確定。然查被告於七十九年一月一日入伍擔任職業
士官，現任國防部軍備局生產製造中心第二０五廠陸軍一等士官
長，迄原審判決時仍服役中，此有該廠九十四年一月二十七日出
具之在職證明書及被告九十三年度各類所得扣繳暨免扣繳憑單影
本乙份可稽。足認被告於九十三年十月二十九日犯罪及發覺時均
任職服役中，為現役軍人，所犯又係陸海空軍刑法第五十四條第
一項之罪，揆諸前開說明，應由軍事審判機關依法追訴審判，普
通法院對之無審判權。原審不察，未為不受理之判決，而以簡易
判決處刑，為實體裁判，顯然違背法令。案經確定，且於被告不
利，非常上訴意旨執以指摘，洵有理由，爰將原判決撤銷，改判
如主文第二項所示，以資救濟。
據上論結，應依刑事訴訟法第四百四十七條第一項第一款、第三
百零三條第六款，判決如主文。
中　　華　　民　　國　九十四　年　　六　　月　 十六　 日
                      最高法院刑事第六庭
                          審判長法官  莊　登　照
                                法官  洪　明　輝
                                法官  黃　一　鑫
                                法官  魏　新　和
                                法官  林　秀　夫
      本件正本證明與原本無異
                                      書  記  官
中　　華　　民　　國　九十四　年　　六　　月　二十二　日
                                                      Ｌ
